【裁判字號】    92,訴,479
【裁判日期】    920530
【裁判案由】    清償債務
【裁判全文】
臺灣桃園地方法院民事判決  九十二年度訴字第四七九號
    原      告  桃園縣龍潭鄉農會
    法定代理人  丁○○
    訴訟代理人  辛○○
    被      告  庚○○
                乙○○
                戊○○原名劉.
                          住桃.
                丙○○    住桃.
                己○○    住桃.
                甲○○    住桃.
右當事人間請求清償債務事件，本院判決如左：
    主    文
被告應連帶給付原告新臺幣肆佰玖拾貳萬玖仟伍佰元，及自民國八十八年八月二十四
日起至清償日止，按年息百分之八點九五計算之利息，並自民國八十八年九月二十四
日起至清償日止，逾期六個月以內者，按上開利率百分之十，超過六個月以上者，按
上開利率百分之二十計算之違約金。
訴訟費用由被告連帶負擔。
    事    實
甲、原告方面：
一、聲明：如主文所示。
二、陳述：訴外人陳接傳前以被告丙○○為連帶保證人，於民國八十二年五月二十四
    日向原告貸款借得新臺幣（下同）八百萬元（下稱系爭借款），借款期間自八十
    二年五月二十四日起至九十七年五月二十四日止，約定利息依照原告基本放款利
    率年息百分之十點二計算，並同意於原告基本放款利率調整時隨同調整。訴外人
    陳接傳應按期於每月二十四日繳款一次，以一個月為一期，共分一八○期按期平
    均攤還本息，如一期不依約還本付息即喪失期限利益，債務視為全部到期，應將
    所欠借款全數清償，而遲延還本付息時，除給付遲延利息外，逾期六個月以內者
    ，按上開利率百分之十，逾期超過六個月以上者，按上開利率百分之二十計付違
    約金。詎借款人即訴外人陳接傳僅繳納本息至八十八年八月二十三日止，自八十
    八年八月二十四日起即未再依約還本付息（當時原告之基本放款利率為年息百分
    之八點九五），尚欠本金四百九十二萬九千五百元，依約全部債務視為到期，訴
    外人陳接傳應將所欠本息一次清償，而被告丙○○為系爭借款之連帶保證人，依
    法亦應連帶負責。又原借款人陳接傳已於九十一年一月二十六日死亡，其之繼承
    人為其配偶、子女即被告庚○○、乙○○、戊○○、丙○○、己○○、甲○○等
    人，而被告既皆未拋棄繼承，應依法承受被繼承人即原借款人陳接傳財產上之一
    切權利義務，故依繼承關係需就本件借款負連帶清償之責，惟經原告屢次催討，
    被告均置之不理，本利迄未清償。爰依消費借貸、連帶保證及繼承之法律關係訴
    請如訴之聲明。
三、證據：提出借據、基本放款利率表、放款支出傳票、轉帳收入傳票、繼承系統表
    各一份、授信約定書二份及戶籍謄本六件為證。
乙、被告方面：
一、被告甲○○部分：
    （一）聲明：請求駁回原告之訴。
    （二）陳述：伊不知已繼承伊父親（即借款人陳接傳）之債務，而系爭借款有設
          定不動產抵押權，且該不動產業經移轉登記，為伊母親庚○○單獨繼承，
          故伊不應負清償責任。
二、被告庚○○、乙○○、戊○○、丙○○、己○○部分：
    被告庚○○、乙○○、戊○○、丙○○、己○○均未於言詞辯論期日到庭，亦未
    提出書狀作何聲明或陳述。
    理    由
壹、程序方面：
    本件被告庚○○、乙○○、戊○○、丙○○、己○○均未於言詞辯論期日到場，
    核無民事訴訟法第三百八十六條各款所列情形，爰依原告之聲請，由其一造辯論
    而為判決。
貳、實體方面：
一、原告起訴主張訴外人陳接傳前以被告丙○○為連帶保證人，於八十二年五月二十
    四日向原告貸款借得系爭借款，借款期間自八十二年五月二十四日起至九十七年
    五月二十四日止，約定利息依照原告基本放款利率年息百分之十點二計算，並同
    意於原告基本放款利率調整時隨同調整。訴外人陳接傳應按期於每月二十四日繳
    款一次，以一個月為一期，共分一八○期按期平均攤還本息，如一期不依約還本
    付息即喪失期限利益，債務視為全部到期，應將所欠借款全數清償，而遲延還本
    付息時，除給付遲延利息外，逾期六個月以內者，按上開利率百分之十，逾期超
    過六個月以上者，按上開利率百分之二十計付違約金。詎借款人即訴外人陳接傳
    僅繳納本息至八十八年八月二十三日止，自八十八年八月二十四日起即未再依約
    還本付息，尚欠本金四百九十二萬九千三百元，依約全部債務視為到期，訴外人
    陳接傳應將所欠本息一次清償，而被告丙○○為系爭借款之連帶保證人，依法亦
    應連帶負責。又原借款人陳接傳已於九十一年一月二十六日死亡，其之繼承人為
    其配偶、子女即被告庚○○、乙○○、戊○○、丙○○、己○○、甲○○等人，
    而被告既皆未拋棄繼承，應依法承受被繼承人即原借款人陳接傳財產上之一切權
    利義務，故依繼承關係需就本件借款負連帶清償之責。爰依消費借貸、連帶保證
    及繼承之法律關係訴請如訴之聲明等語。被告甲○○則以系爭借款有設定不動產
    抵押權登記而該不動產業經移轉登記，為伊母親庚○○單獨繼承，故伊不應負清
    償責任等語，資為抗辯。
二、原告起訴主張訴外人陳接傳積欠系爭借款未依約攤還本息，而喪失期限利益，債
    務視為全部到期，應將所欠借款全數清償，並依約給付遲延利息、違約金，而被
    告丙○○為系爭借款之連帶保證人，依法亦應連帶負責。又原借款人陳接傳已於
    九十一年一月二十六日死亡，其之繼承人為其配偶、子女即被告庚○○、乙○○
    、戊○○、丙○○、己○○、甲○○等人，而被告既皆未拋棄繼承，應依法承受
    被繼承人即原借款人陳接傳財產上之一切權利義務之事實，業據原告提出借據、
    基本放款利率表、放款支出傳票、轉帳收入傳票、繼承系統表各一份、授信約定
    書二份及戶籍謄本六件為證，核與其所主張相符。而被告庚○○、乙○○、戊○○、丙○○、己○○五人已於相當時期受合法之通知，而均於言詞辯論期日不到
    場，亦皆未提出準備書狀爭執，依民事訴訟法第二百八十條第三項前段準用同法
    條第一項前段之結果，視同被告對於原告主張之事實自認。至被告甲○○固不否
    認其為原借款人陳接傳之繼承人，且未依法拋棄繼承一情，惟以前揭情詞置辯。
    然按繼承人對於被繼承人之債務負連帶責任，民法第一千一百五十三條第一項定
    有明文，而被告甲○○既自承前述事實，則被告甲○○自應依法對原告就系爭借
    款負連帶清償責任。況且，借款人所負之消費借貸契約責任與物上保證二者之效
    力本屬二種不同之法律關係，不生互相影響之情。縱被告甲○○所辯為真，該為
    系爭借款設定抵押權之不動產，是否為被告甲○○經繼承後所有，係涉及被告甲○○與其他繼承人間所為遺產分配之協議，而其依繼承關係所應負之本件借款人
    契約義務並不因此而消滅，即對原告本件請求權之成立及行使並無影響。是被告
    甲○○上開抗辯並無足採。
三、從而，原告依消費借貸、連帶保證契約及繼承之法律關係，請求被告應連帶給付
    欠款本金四百九十二萬九千五百元，及自八十八年八月二十四日起至清償日止，
    按年息百分之八點九五計算之利息，並自八十八年九月二十四日起至清償日止，
    逾期在六個月以內者，按上開利率百分之十，超過六個月以上者，按上開利率百
    分之二十計算之違約金，為有理由，應予准許。
四、據上論結，原告之訴為有理由，依民事訴訟法第三百八十五條第一項前段、第八
    十五條第二項，判決如主文。
中      華      民      國    九十二    年      五      月      三十    日
                                        臺灣桃園地方法院民事第一庭
~B法      官  王美玲
右為正本係照原本作成
如對本判決上訴須於判決送達後廿日內向本院提出上訴狀
中      華      民      國    九十二    年      六      月        二    日
~B書  記  官  王順天


司法院資訊處製作；財團法人民間司法改革基金會備份。
